---
title: "Proyecto de aula: APLICACIÓN DE LAS TÉCNICAS DE MINERÍA DE DATOS PARA PREDECIR LA GRAVEDAD DE LOS SINIESTROS VIALES EN BOGOTÁ"
author: Royber Manjarrez y Gustavo Garcia
date: 22 mar. 2021
output: html_notebook
---
### Primero se cargan todas las librerias necesarias para el desarrollo del proyecto
```{r message = FALSE, warning = FALSE}
library(VIM)
library(dplyr)
library(modeest)
library(tidyr)
library(magrittr)
library(FactoMineR)
library(ggplot2)
library(datetime)
library(lubridate)
library(naniar)
```

## Fase II: Estudio y comprención de los datos.
#### una vez finalizada la fase I, entendimiento del negocio, se procede a realizar las tareas de la fase II.

### Recolección de los datos iniciales.
#### Se cargan los datos obtenidos de la pagina de datos abiertos de Bogotá.
#### URL: https://datosabiertos.bogota.gov.co/dataset/siniestros-viales-consolidados-bogota-d-c
#### los datos son obtenidos mediante un archivo xls, dicho archivo es cargado en un repositorio de github para su facil acceso.
```{r}
data <- read.csv("https://raw.githubusercontent.com/Roybermahe/Prediccion-Accidentes/main/2015_2019_siniestralidad_vial%20(1).csv", stringsAsFactors = TRUE, na.strings ='')
summary(data)
```
### Descripción de los datos.
#### Numero de instancias
```{r}
  nrow(data)
```
#### Numero de atributos.
```{r}
ncol(data)
```
##### tipos de atributos
```{r}
  sapply(data,class)
```
### Descripción de los atributos

```{r}
ATRIBUTOS <- c("Valor Maximo","Valor Minimo", "Mediana", "Media", "Desv. Estandar", "Varianza", "Moda")

TOTAL_MUERTOS <- c(max(data$TOTAL_MUERTOS),min(data$TOTAL_MUERTOS),median(data$TOTAL_MUERTOS),mean(data$TOTAL_MUERTOS),sd(data$TOTAL_MUERTOS),var(data$TOTAL_MUERTOS),mfv(data$TOTAL_MUERTOS))

TOTAL_HERIDOS <- c(max(data$TOTAL_HERIDOS),min(data$TOTAL_HERIDOS),median(data$TOTAL_HERIDOS),mean(data$TOTAL_HERIDOS),sd(data$TOTAL_HERIDOS),var(data$TOTAL_HERIDOS),mfv(data$TOTAL_HERIDOS))

informe <- data.frame(ATRIBUTOS, TOTAL_MUERTOS, TOTAL_HERIDOS)
print(informe)
```
### Exploración de datos
```{r}
piedata <- data %>% count(GRAVEDAD)
pie <- ggplot(piedata, aes(x="", y=n, fill=GRAVEDAD)) + geom_bar(stat="identity", width=1)
pie + coord_polar("y", start=0) + geom_text(aes(label = paste0(round((n*100)/173444), "%")), position = position_stack(vjust = 0.5)) + labs(x = NULL, y = NULL, fill = NULL, title = "Distribución de la gravedad del accidente")
```
```{r}
piedata <- data %>% count(CLASE)
pie <- ggplot(piedata, aes(x="", y=n, fill=CLASE)) + geom_bar(stat="identity", width=1)
pie + coord_polar("y", start=0) + geom_text(aes(label = paste0(round((n*100)/173444), "%")), position = position_stack(vjust = 0.5)) + labs(x = NULL, y = NULL, fill = NULL, title = "Distribución de numero de clase")
```


```{r}
ggplot(data, aes(x=reorder(CLASE, -TOTAL_MUERTOS), y=TOTAL_MUERTOS)) + geom_bar(stat="identity", position = "stack")+
        labs(title = "cantidad total de muerdos de acuerdo a la clase de accidente") +
theme(plot.title = element_text(hjust = 0.5))
```
```{r}
ggplot(data, aes(x=reorder(CLASE, -TOTAL_HERIDOS), y=TOTAL_HERIDOS)) + geom_bar(stat="identity", position = "stack")+
        labs(title = "Cantidad total de heridos de acuerdo a la clase de accidente") +
theme(plot.title = element_text(hjust = 0.5))
```

```{r}
withHours <- data
withHours$HORA <- hms(as.character(withHours$HORA))
ggplot(data, aes(hour(withHours$HORA), fill=withHours$GRAVEDAD, color=withHours$GRAVEDAD)) + geom_line(stat = "density") + ggtitle("Horas del día vs gravedad del accidente")
```
```{r}
withMonths <- data
withMonths$FECHA <- format(as.Date(withMonths$FECHA, format = "%d/%m/%Y"), "%Y-%m-%d")
ggplot(withMonths, aes(month(ymd(FECHA)), fill=GRAVEDAD, color=GRAVEDAD)) + geom_line(stat = "density") + ggtitle("Meses del año vs gravedad del accidente")
```
### Verificación de la calidad de los datos.
```{r}
vis_miss(data, warn_large_data = FALSE)+
        labs(title = "Reporte de datos faltantes") +
        theme(plot.title = element_text(hjust = 0.5))
```
```{r}
print('Objeto fijo')
sum(is.na(data$OBJETO_FIJO))
print('Choque con')
sum(is.na(data$CHOQUE_CON))
print('total de datos faltantes')
n_miss(data)
```

### Selección de datos.
```{r}
FECHA <-data$FECHA
HORA <-data$HORA
GRAVEDAD <-data$GRAVEDAD
CLASE <-data$CLASE
CHOQUE_CON <-data$CHOQUE_CON
TOTAL_MUERTOS <-data$TOTAL_MUERTOS
TOTAL_HERIDOS <-data$TOTAL_HERIDOS
DISENO_LUGAR <-data$DISENO_LUGAR
LOCALIDAD <-data$LOCALIDAD

data_Trafico <- data.frame(FECHA, HORA, GRAVEDAD, CLASE, CHOQUE_CON, TOTAL_MUERTOS, TOTAL_HERIDOS, DISENO_LUGAR, LOCALIDAD)
```


